【裁判字號】    98,再易,6
【裁判日期】    981120
【裁判案由】    再審之訴
【裁判全文】
臺灣苗栗地方法院民事判決               98年度再易字第6號
再 審 原 告   乙○○
兼訴訟代理人  丙○○
再 審 被 告   甲○○
訴訟代理人   王勝和律師
上列當事人間請求侵權行為損害賠償事件，再審原告對於中華民
國98年5 月13日本院97年度簡上字第34號確定判決提起再審之訴
，本院判決如下：
    主  文
再審之訴駁回。
再審訴訟費用新臺幣壹仟伍佰元由再審原告連帶負擔。
    理  由
一、按再審之訴，應於30日之不變期間內提起。前項期間，自判
    決確定時起算，判決於送達前確定者，自送達時起算，其再
    審之理由發生或知悉在後者，均自知悉時起算，民事訴訟法
    第500 條第1 項、第2 項分別定有明文。查再審原告於民國
    98年5 月21日收受本院97年度簡上字第34號判決（下稱原確
    定判決），此有送達證書1 紙附於該卷宗可稽，迄於同年6
    月18日提起本件再審之訴，未逾30日之不變期間，合先敘明
    。
二、再審原告主張略以：原確定判決就足影響於裁判之重要證物
    漏未斟酌：
  (一)原確定判決第6 頁第23行：「上訴人雖另主張系爭房屋1 樓
    外牆間遭越界部分，尚不止前開ㄇ字型水泥磚牆，另包括該
    水泥牆兩側及上方連接兩造房屋部分，均一併請求拆除云云
    ，然證人張博雄業已證稱該部分亦為其於當時所併行施作」
    等語，可見兩造房屋外牆間確有遭越界之事實。既有越界之
    事實，則再審原告於97年10月27日民事聲請狀請求以該訴狀
    所附之附圖1 所示為越界部分之位置，再由專業測量人員計
    算越界之面積，足以證明再審被告房屋2 樓外牆確有越界之
    情事，惟原確定判決忽視此證據而不予調查。
  (二)再審原告於原審時已主張證人張博雄證詞前後不一，有偽證
    之事實，且前訴訟程序中，再審被告新建房屋之工程尚未完
    成，故證人張伯雄與再審被告有承攬之利害關係，且據再審
    原告所知，證人張伯雄並非合格之承攬人，故難謂證人張伯
    雄之證述無故意虛偽陳述或專業判斷不足之處，然再審原告
    向原審聲請調查證人張伯雄之承攬資格，仍遭忽視而不予調
    查。
  (三)再審原告讓證人張伯雄處理漏水係在96年5 月以後，當時無
    人承租再審原告房屋。再審被告新建房屋則於96年4 月之前
    ，斯時再審原告房屋已出租予承租人陳仁貴，陳仁貴僅於大
    雨時反應有漏水，且找不到漏水之痕跡及原因，惟在兩造房
    屋外牆間有空隙且無排水槽之狀況下，陳仁貴於使用再審原
    告房屋時，遇到下雨豈有不淹水之理，衡情必定會急於向再
    審原告反應，以尋解決之道，由此足以證明再審原告房屋遭
    越界侵占之時間點是於再審被告建造之初，而非證人張伯雄
    所稱是於施作防水工程時一併施作。此亦係原確定判決忽視
    再審原告聲明之證據而不予調查，並加以勘酌之處。另兩造
    房屋間均為整齊擺放磚塊，所以必然是再審被告興建房屋時
    一併施作才有可能如此整齊堆疊，此又為鈞院忽視再審原告
    調查證據之聲明，為此聲請傳訊證人陳仁貴及當時房屋仲介
    張育瑋，以證明上情。
  (四)再審被告房屋主體與鄰地房屋主體相鄰共有4 棟，其中地號
    861 、862 經張伯雄告知為再審被告母親所有，地號864 為
    再審原告右鄰所有，地號865 為再審原告所有。經向地號
    864 所有人之長輩求證得知，再審被告於興建房屋之初，曾
    請求建造排水溝於相鄰之處，且從原確定判決卷附之圖面亦
    可看出，地號861 、862 、864 均有建造相鄰之排水槽，為
    何獨缺地號865 再審原告房屋未建排水槽？此舉將造成兩造
    房屋滲水，可見兩造房屋之水溝及越界之水泥牆係為防止兩
    造房屋漏水所建，當屬再審被告新建房屋工程之一，此亦為
    鈞忽視被告聲明未予調查之處。
  (五)綜前，原確定判決具有民事訴訟法第497 條重要證物漏未斟
    酌之再審事由，爰聲明：1.本院97年度簡上字第34號確定之
    民事判決廢棄。2.再審被告應將坐落門牌苗栗縣竹南鎮○○
    里○○鄰○○路161 號房屋後牆後方越界之磚瓦水泥牆全部拆
    除回復原狀。3.再審被告應給付再審原告租金損失，自96年
    5 月1 日起至97年5 月31日止共計新台幣（下同）390,000
    元及自97年6 月1 日起至回復原狀之日止，按月給付再審原
    告10,000元及上開租金損失金額自原起訴狀繕本送達之翌日
    起至清償之日止，按年息百分之5 計算之利息。
三、再審被告則以：再審原告所提之再審理由並無任何一項符合
    民事訴訟法第497 條之規定，茲分論如下：
  (一)原確定判決第23行內容係針對雙方爭點整理：「(二)兩造房屋
    1 樓外牆間越界部分，是否不足ㄇ字型水泥磚牆？越界部分
    係由何人指示訴外人張博雄建造？」並非判斷爭點整理「(一)
    被上訴人房屋2 樓外牆有無越界？」，故由原確定判決第23
    行內容並無法推論原確定判決認同再審被告房屋2 樓外牆是
    否越界。又再審原告主張之附圖1 乃自行製作想像之示意圖
    ，非專業之測量方法，亦無法具體指明有無越界、越界之位
    置與面積，故原確定判決乃稱再審原告未能提出證明方法加
    以證實，顯然原審對於再審原告附圖1 並非未加斟酌，僅係
    為無證明力之認定。
  (二)再審原告以證人張博雄承攬其房屋主張二者有利害關係，乃
    其片面武斷之看法，原確定判決中已經清楚交待證人張博雄
    證詞之可信度及證明力，故此部分非證據漏未斟酌。另原確
    定判決已就再審原告主張調查張博雄是否為合格之承攬人乙
    事，於判決理由第7 頁第6 行以下，認定無調查之必要或縱
    經調查亦無法認定再審被告有任何定作或指示過失可言，故
    亦無漏未斟酌之情事。
  (三)再審原告所主張其房屋水泥磚牆乃證人張博雄依再審原告防
    漏水之要求自行施作，與再審被告無涉，其縱有越界亦與再
    審被告無關，故再審原告所主張磚塊堆疊之橫立、直立，磚
    塊之厚度、間隙之大小均與原審認定之事實沒有影響。
  (四)另再審原告主張之相鄰4 個地號房屋均有水槽，並未於原審
    主張，顯非前訴訟程序已提出之主張及證據，不符再審理由
    。
  (五)綜上，再審原告所提之再審理由，原確定判決均已斟酌，並
    無漏未斟酌之情事，且該理由亦不足以影響原確定判決結果
    ，爰聲明：再審原告之訴駁回。
四、得心證之理由：
（一）按民事訴訟法第466 條不得上訴於第三審法院之事件，除
      同法第496 條規定外，其經第二審確定之判決，如就足影
      響於判決之重要證物，漏未斟酌者，依同法第497 條規定
      固得提起再審之訴；而所謂「重要證物漏未斟酌」，係指
      當事人在前訴訟程序已經提出，第二審確定判決漏未於判
      決理由中斟酌，足以影響原確定判決之內容而言。若於判
      決理由項下說明無調查之必要，或縱經斟酌亦不足影響原
      確定判決之內容，則與本條規定之要件不符。且民事訴訟
      法第497 條所謂證物，不包含證人在內，最高法院著有29
      年上字第696 號判例意旨，可資參照。
（二）經查，再審原告雖於原確定判決訴訟中提出附圖1 ，主張
      依該圖所示部分即為再審被告房屋2 樓外牆越界之位置，
      並聲請由專業測量人員依圖示內容計算越界之面積云云。
      然上開附圖1 係再審原告自行於房屋照片上為簡易之標示
      所製，圖面上就占用之範圍及面積均無標示，自無從以該
      圖之內容逕推認再審被告房屋2 樓外牆有越界之事實。又
      再審原告另主張，其房屋1 、2 樓外牆是「垂直相連」，
      且其記憶所及兩造外牆厚度均相當，由此可推定1 、2 樓
      所占用之面積亦應相當云云，然而，原確定判決就此部分
      已於判決事實及理由欄六、（一）項次下依序論述：以目
      前測量技術無法測量再審被告房屋2 樓外牆是否越界，也
      無法測量該面牆是否與地面垂直；且再審原告亦無法具體
      指明越界部分之位置與面積，復未能就此提出其他證明方
      法加以證實，故再審原告就再審被告房屋2 樓外牆有越界
      建築之主張，即屬空言，而非可採等得心證之理由，並於
      第七項內敘明「本件事證已臻明確，兩造所提其餘之攻擊
      防禦方法及證據，經本院審酌後，核與判決之結果不生影
      響，爰不一一論述，併此敘明」等詞（見原確定判決書第
      8 頁），顯見原確定判決就再審原告所提再審被告房屋2
      樓外牆是否有越界乙節，業已詳為斟酌；再審原告就原確
      定判決已詳為斟酌之事項指摘「漏未斟酌」云云，要屬無
      據。況且，依證人即苗栗縣竹南地政事務所測量員陳永強
      證稱：「我們是從1 樓外牆部分抓2 個點，4 樓牆壁外側
      部分也抓2 個點，總共4 個點，抓1 個平面來測量，是與
      地界相符，沒有越界，但是2 樓部分就地政事務所測量技
      術而言，無法測量是否越界，也無法測量這面牆是否與地
      面垂直。」等語；另再審原告丙○○亦自承：其問過國土
      測繪中心，他們也說技術上無法測量等語，可知具有精密
      儀器及專業測量技術之地政事務所與內政部國土測繪中心
      ，對於再審被告房屋2 樓外牆是否越界及是否與地面垂直
      等節，均認以目前技術無法測量，從而，再審原告主張之
      附圖1 及兩造外牆厚度均相當等節縱經斟酌，仍不足影響
      於原確定判決之結論，自難謂符合民事訴訟法第497 條所
      定之再審事由。
（三）其次，民事訴訟法第497 條所謂漏未斟酌之「證物」，乃
      專指「物證」而言，不包含「人證」在內，已如前述，則
      本件再審原告指摘原確定判決漏未斟酌證人張博雄（包括
      質疑證人張博雄證詞之可信性及證明力等）及再審原告房
      屋承租人陳仁貴等人之證詞，認屬該條規定之再審事由云
      云，亦非可採。
（四）再審原告另主張系爭ㄇ字型水泥磚牆越界之時點應於再審
      被告建造房屋之初，而非證人張伯雄所證稱於施作防水工
      程時一併施作云云，並提出兩造房屋磚塊堆疊方式、房屋
      間隙的大小及再審被告房屋與相鄰房屋有無設置排水槽等
      節為據，惟查：證人張博雄於原審審理時已證稱：當初伊
      依據地政事務所鑑界位置，在土地上建造再審被告房屋外
      牆，施作完成後，再審原告丙○○向再審被告反應牆壁中
      間會漏水，再審被告請伊直接與丙○○連絡，經伊至現場
      勘查確有漏水情事，丙○○請伊至竹南火車站前面的叔叔
      家中取鑰匙前往改善伊取得鑰匙之後進入房屋內，直接決
      定改善方法，在1 樓施作上開ㄇ字型水泥磚牆，做好後就
      把鑰匙交還丙○○之叔叔等語；且再審原告丙○○亦稱：
      確有1 位叔叔邱建誠住在竹南火車站前，曾有一段時間為
      了出租事宜，將鑰匙放在叔叔處，張博雄也確曾向叔叔取
      鑰匙，於96年11月間始發現上開水泥磚牆，經詢問再審被
      告後，始知為張博雄施作等語，核與證人張伯雄前開所述
      施作過程相符，足見系爭ㄇ字型水泥磚牆確實係證人張伯
      雄於施作防水工程時一併施作，則再審原告所舉之兩造房
      屋磚塊堆疊方式、間隙的大小及有無設有排水槽等情，縱
      確有其事，亦不足推翻前開事實之認定，即無礙於原確定
      判決就此部分所為之認定與判斷，因此再審原告上開主張
      ，亦無足取。
五、綜上論述，本件顯無民事訴訟法第497 條「就足影響於判決
    之重要證物，漏未斟酌」之再審理由，是再審原告提起本件
    再審之訴顯無理由，爰依同法第502 條第2 項規定，不經言
    詞辯論，逕以判決予以駁回。
六、本件事證已臻明確，兩造其餘之攻擊防禦方法及未經援用之
    證據，經本院斟酌後，認為均不足以影響本判決之結果，自
    無逐一詳予論駁之必要，併此敘明。
七、據上論結，本件再審之訴為無理由，依民事訴訟法第502 條
    第2項、第85條第2項，判決如主文。
中    華    民    國    98    年    11   月    20    日
                  民事庭審判長法  官  宋 國 鎮
                              法  官  黃 怡 玲
                              法  官  游 欣 怡
以上正本係照原本作成。
本件不得上訴。
                              書記官  張 宏 賓
中    華    民    國    98    年    11    月    20    日

司法院資訊處製作；財團法人民間司法改革基金會備份。
